臺灣高雄地方法院刑事判決　　　　　　 96年度簡上字第540號
上　訴　人
即　被　告　乙○○
上列被告因竊盜案件，不服本院高雄簡易庭民國96年5 月4 日96
年度簡字第2299號刑事簡易判決（原聲請簡易判決處刑案號：96
年度偵字第11427 號），提起上訴，本院管轄第二審之合議庭依
通常程序審理，判決如下：
    主  文
原判決撤銷。
乙○○共同犯竊盜罪，處有期徒刑參月，如易科罰金，以銀元參
佰元即新臺幣玖佰元折算壹日。減為有期徒刑壹月又拾伍日，如
易科罰金，以銀元參佰元即新臺幣玖佰元折算壹日。
    事  實
一、乙○○與其母丙○○（另案經本院判處有期徒刑3 月）於民
    國94年間共同居住在高雄市○○區○○路62巷15號12樓之3
    之住宅大樓，因見其住處樓下即米婕爾國際股份有限公司（
    下稱米婕爾公司）所承租同大樓15號11樓之2 供倉庫使用之
    房屋，其大門因遭不明原因破壞而未上鎖，為減少電費支出
    ，竟共同意圖為自己不法之所有，基於竊盜之犯意聯絡，於
    民國94年2 月18日至同年4 月18日間之某日，由其中一人進
    入上開15號11樓之2 屋內之陽台處（侵入住宅部分未據告訴
    ），再由另一人在自己住處陽台，將延長線丟往15號11樓之
    2 之陽台附近，另一人即在該陽台處接住上開延長線，將延
    長線接在15號11樓之2 之客廳及陽台之插座處後，再以其他
    延長線連接至其上開住處，而自上開接電時起接續竊取上開
    米婕爾公司所管領之電能使用。嗣於94年4 月29日下午4 時
    30 分 許，為米婕爾公司員工黃麟堯發覺上開倉庫門鎖遭破
    壞，並發現遭人竊接電源，報警究辦，經警方於同年5 月13
    日下午2 時許前往乙○○住處查看時，當場查獲。迄為警查
    獲止，乙○○與丙○○共竊取米婕爾公司所管領之電能合計
    為482 度。
二、案經本院職權告發由臺灣高雄地方法院檢察署檢察官偵查後
    聲請簡易判決處刑。
    理  由
一、按被告以外之人於審判外之言詞或書面陳述，除法律有規定
    者外，不得作為證據；又被告以外之人於審判外之陳述，雖
    不符刑事訴訟法第159 條之1 至第159 條之4 之規定，而經
    當事人於審判程序同意作為證據，法院審酌該言詞陳述或書
    面陳述作成時之情況，認為適當者，亦得為證據，刑事訴訟
    法第159 條第1 項、第159 條之5 第1 項分別定有明文。本
    件檢察官及被告乙○○於審判程序時，就本判決所引用各項
    傳聞證據，均明示同意有證據能力（見本院卷第71頁），本
    院審酌各該證據並非違法取得，與待證事項具關聯性，證明
    力亦非明顯過低，且為認定犯罪事實存否所必要，認以之作
    為證據係屬適當，依刑事訴訟法第159 條之5 第1 項規定，
    俱得為本案之證據。
二、被告於本院審理中，雖不否認與其母丙○○共同居住於上址
    之事實，惟矢口否認有何竊盜之犯行，辯稱：雖然知道母親
    有竊電，自己也有使用到電能，但並沒有參與竊盜，竊取過
    程並不曉得云云。經查：
（一）上開米婕爾公司電能遭竊之事實，證人即共同被告丙○○
      業已到庭自承不諱，核與證人黃麟堯、蔡芯岱於警詢時證
      述之情節相符，並有現場照片5 張及臺灣電力股份有限公
      司高雄市○○區○○路62巷15號12樓之3 於94年1 月1 日
      至94年6 月30日之用電度數及金額明細資料1 紙附卷可稽
      。
（二）雖丙○○承認竊電，但一再陳稱係一人獨自行竊取，與被
      告無關。然丙○○於本院95年8 月8 日另案訊問時已供稱
      係被告剛當完兵，伊沒有工作，脊椎又受傷，伊跟被告說
      要負擔家裡水電費用，被告又要使用電腦，所以就去偷接
      電線等語（見本院95年度易緝字第142 號卷第2-6 頁--下
      稱本院另案卷），母子親情，依常情迴護恐有不及，乃指
      摘犯罪，有相當憑信性。嗣丙○○於上開同案供述，又改
      稱係其一人所為，與被告無涉，經本院該案審理法官到現
      場勘驗結果，認：「丙○○現場表演將電線甩進11樓之陽
      台，並無法將電線甩進」，有該勘驗筆錄在卷可憑（見本
      院另案卷第172 頁），顯見丙○○無法已一己之力接電使
      用。丙○○雖到庭另稱勘驗當時法官僅讓伊甩半個小時，
      但伊大約甩了1 、2 個小時才成功，而且電線是綁在陽台
      欄杆上用自己準備之勾狀物再甩進去等語（見本院卷第76
      頁），但其勘驗時何以並未陳明，嗣後該案審理時亦未加
      以說明，甚至先前陳稱「我一個人接的，從陽台甩的，打
      一個結就甩進來，從樓上放到樓下，不用綁東西」等語（
      見本院另案卷第79頁），可見其對於接電方式，說法明顯
      不一。佐以卷附接電照片顯示，米婕爾公司與被告住處並
      非垂直相連，而係相隔一戶，接電時並非垂下電線即可完
      成，尚須由樓上將電線向側邊往下甩動，再由樓下另一人
      出手接住電線，始能竟其工，是丙○○不能明確說明接電
      方式，證稱被告並未參與，被告亦否認共同行竊，所述均
      無可信，其等共同竊電之事實，應堪認定。
（三）被告雖另辯稱，其為正修科技大學進修部學生，94年4 月
      20日晚上10時許係該校期中考試，當日並無曠課，且考試
      完畢尚須前往錢櫃打工等語，經本院函查結果，固屬實情
      ，有該校93學年度下學期課程表、選課單及學生個人缺曠
      課明細表及錢櫃企業股份有限公司高雄中華分公司出勤總
      表各1 份在卷可參。惟證人即告訴代理人黃麟堯係於94年
      4 月29日發現遭偷接電線，遭竊電902 元，而該公司承租
      該處係供作倉庫使用等語（見警卷第4-5 頁），參以上開
      台電公司有關米婕爾公司用電度數及金額明細資料，93年
      12月15日至94年2 月18日之用電量為0 度，94年6 月16日
      至94年8 月16日用電量為1 度，其應繳電費均為基本電費
      84元，可知該處平時並未經常用電，且該902 元之用電均
      係遭竊取之電能。再依該明細資料顯示，該902 元應繳電
      費之用電期間，係94年2 月18日至94年4 月18日，足見被
      告係於該用電期間之某日，即已完成偷電行為，而非遲至
      94年4 月20日晚上始著手行竊，且所竊取之電能，乃包括
      94年2 月18日至94年4 月18日之電能402 度，及94年4 月
      18日至94年5 月13日被查獲為止之電能90度之電能（依該
      94年4 月18日至94年6 月16日之用電明細，其用電量係記
      載189 度，依有利被告認定之原則，經比例計算結果，約
      為80度），堪認定無疑。起訴意旨認係當日晚上10時許行
      竊，自有誤會，公訴檢察官於論告時業已表示被告非必在
      起訴事實所載時間行竊，應認已有更正，併予敘明。
（四）綜上所述，本件事證明確，被告犯行，堪以認定，應依法
      論科。
三、按被告行為後，刑法部分條文業於94年2 月2 日修正公布，
    並自95年7 月1 日起施行，依刑法第2 條第1 項之規定，應
    就本案適用法律修正部分，為從舊從輕之比較。查修正前刑
    法第33條第5 款規定：「罰金：一元以上。」修正後該條款
    則規定「罰金：新台幣一千元以上。」其罰金刑範圍之下限
    已經提高，比較新舊法結果，以舊法較有利於行為人，是本
    件應依舊法規定論處。至於刑法共同正犯之規定亦經修正，
    但不論依修正前後，被告均成立共同正犯，並無有利或不利
    之情形，自不生新舊法比較之問題，應逕依修正後刑法論處
    ，附此敘明。
四、按電能以動產論，刑法第323 條定有明文，核被告所為，係
    犯刑法第320 條第1 項之竊盜罪。被告與其母丙○○二人就
    本件犯行有犯意之聯絡及行為之分擔，均為共同正犯。又被
    告以電線私接米婕爾公司所管領之電源，已將米婕爾公司之
    電能置於隨時可得使用之狀態，其竊盜行為已於第一次使用
    電能之時完成，被告之後持續使用電能，乃在同一地點密接
    實施，為接續犯，僅論以單純一罪。原審據以論罪科刑，固
    非無見，惟原審認定：(一)被告犯罪時間係在94年4 月20日晚
    上10時許；(二)被告行竊之電能合計為402 度，價值約902 元
    ，均有未合；且(三)為新舊法比較時，將刑法第28條共同正犯
    之規定納入考量，並認應一體適用舊法規定，另附表贅載累
    犯，且關於易科罰金之折算標準，事屬刑罰執行之事項，然
    未為獨立比較新舊法之適用，亦一併為整體綜合之比較；復
    以(四)被告犯罪後，中華民國九十六年罪犯減刑條例業於96
    年6 月15日修正公布，並自同年7 月16日起施行。本件被告
    犯罪之時點係在96年4 月24日減刑基準日之前，所犯之罪核
    與該條例第2 條第1 項之規定相符，復無同條例第3 條限制
    減刑之除外情形，自應依該條例第2 條第1 項第3款 規定，
    減其宣告刑期二分之一，原審未及依法減刑，亦有未洽。被
    告上訴意旨否認犯行，雖無理由，然原審判決既有上開瑕疵
    ，自屬無可維持，應由本院撤銷改判。審酌被告因經濟負擔
    沈重而為本件犯行，犯後仍未坦白承認，飾詞圖卸其責，實
    有不該，然其並無犯罪前科，有臺灣高等法院被告前案紀錄
    表在卷可稽，素行尚佳，本件行竊所得非鉅，所造成之損害
    亦非重大等一切情狀，量處如主文所示之刑。
五、至關於本件易科罰金之折算標準，法律亦經修正。按修正前
    刑法第41條第1 項前段規定：「犯最重本刑為五年以下有期
    徒刑以下之刑之罪，而受六個月以下有期徒刑或拘役之宣告
    ，因身體、教育、職業、家庭之關係或其他正當事由，執行
    顯有困難者，得以一元以上三元以下折算一日，易科罰金。
    」再被告行為時之易科罰金折算標準，修正前罰金罰鍰提高
    標準條例第2 條前段（現已刪除）規定，就其原定數額提高
    為100 倍折算1 日，則被告行為時之易科罰金折算標準，應
    以銀元300 元折算1 日，經折算為新臺幣後，應以新臺幣
    900 元折算為1 日。惟修正後刑法第41條第1 項前段則規定
    ：「犯最重本刑為五年以下有期徒刑以下之刑之罪，而受六
    個月以下有期徒刑或拘役之宣告者，得以新臺幣一千元、二
    千元或三千元折算一日，易科罰金。」比較新舊法結果，以
    修正前之規定於被告為有利，是本件應適用修正前規定，諭
    知如主文所示易科罰金之折算標準。又本件被告犯罪之時點
    係在96年4 月24日減刑基準日之前，依法應予減刑，已如上
    述，爰減其上開宣告刑期二分之一，並仍諭知易科罰金之折
    算標準。
據上論斷，應依刑事訴訟法第455 條之1 第3 項、第369 條第1
項前段、第299 條第1 項前段，刑法第2 條第1 項前段、第28條
、第320 條第1 項、第323 條、修正前刑法第41條第1 項前段，
修正前罰金罰鍰提高標準條例第1 條前段、第2 條，現行法規所
定貨幣單位折算新臺幣條例第2 條，中華民國九十六年罪犯減刑
條例第2 條第1 項第3 款、第7 條，判決如主文。
本案經檢察官甲○○到庭執行職務。
中　　華　　民　　國　　96　　年　　10　　月　　25　　日
                  刑事第五庭  審判長法　官  黃建榮
                                    法  官  蘇揚旭
                                    法  官  李嘉益
以上正本證明與原本無異。
不得上訴。
中　　華　　民　　國　　96　　年　　10　　月　　25　　日
　　　　　　　　　　　　　　　　　　書記官  郭南宏
附錄本案論罪科刑法條：
中華民國刑法第320條
 (普通竊盜罪、竊佔罪)
意圖為自己或第三人不法之所有，而竊取他人之動產者，為竊盜
罪，處五年以下有期徒刑、拘役或五百元以下罰金。
意圖為自己或第三人不法之利益，而竊佔他人之不動產者，依前
項之規定處斷。
前二項之未遂犯罰之。
中華民國刑法第323條
（竊能量以竊取動產論）
電能、熱能及其他能量，關於本章之罪，以動產論。
